【裁判字號】    97,訴,1301
【裁判日期】    971022
【裁判案由】    遷讓房屋等
【裁判全文】
臺灣臺南地方法院民事判決              97年度訴字第1301號
原      告  甲○○
訴訟代理人  丙○○
被      告  丁○○
上列當事人間請求遷讓房屋等事件，經本院於民國97年10月8日
言詞辯論終結，判決如下：
    主  文
被告應將坐落於台南縣新營市○○段566、567地號土地上門牌號
碼臺南縣新營市○○路238巷6號房屋遷讓交還原告，並給付原告
自民國97年6月27日起至交還房屋之日止，按月以新臺幣伍仟伍
佰玖拾貳元計算之損害金。
原告其餘之訴駁回。
訴訟費用新台幣捌仟柒佰元由被告負擔。
本判決原告勝訴部分於原告以新臺幣貳拾柒萬元為被告供擔保後
，得假執行。但被告以新台幣捌拾萬元為原告預供擔保後，得免
為假執行。
原告其餘假執行之聲請駁回。
    事實及理由
一、原告起訴主張：
  (一)緣原告於民國97年6月11日向本院民事執行處拍賣標得台南
    縣新營市○○路238巷6號房地（下稱系爭房屋），於97年6
    月27日取得不動產所有權移轉證書，並據以申辦所有權移轉
    登記為原告所有，法拍公告內容執行標的現係出租於第三人
    乙○○租期自94年11月25日至97年11月24日，應買人自行查
    證，拍定後不點交。嗣乙○○切結其已於97年2月搬離系爭
    房屋，可知被告與乙○○已無租約事實，故現占有系爭不動
    產者，僅被告一人，原告自得依民法767條及不當得利法律
    關係，請求被告遷讓返還系爭房屋及損害金。
  (二)並聲明：
   1.被告應將建物門牌號碼台南縣新營市○○路238巷6號房屋
     全部遷讓返還，及自民國97年6月23日起至遷讓房屋之日止
     ，按月賠償新臺幣10,000元。
   2.願供擔保，請准宣告假執行。
二、被告主張：
  (一)按出租人於租賃物交付後，承租人占有中，縱將其所有權讓
    與第三人，其租賃契約，對於受讓人仍繼續存在。次按拍賣
    之不動產，買受人自領得執行法院所發給權利移轉證書之日
    起，取得該不動產所有權，債權人承受債務人之不動產者亦
    同。前項不動產原有之地上權、永佃權、地役權、典權及租
    賃關係隨同移轉。但發生於設定抵押權之後，並對抵押權有
    影響，經執行法院除去後拍賣者，不在此限。民法第425條
    及強制執行法第98條定有明文。訴外人乙○○於94年10月間
    將系爭不動產出售於被告，又同時租用系爭不動產部分房間
    供自己及家人居住使用，因工作因素，訴外人乙○○雖於97
    年2月搬離，但其妻曾素微係被告之妹，為照顧年邁重病之
    父親，每週回家2天，並未住於系爭房屋。本院執行拍賣中
    應買條件即拍定後不點交，不論被告、訴外人乙○○均受有
    合法之權利繼續居住使用該屋，原告請求損害賠償尚依法無
    據，且請求金額按每月賠償10,000元，係根據何種法令尚未
    陳述，難以信服等語，資為抗辯。
  (二)並聲明：駁回原告之訴。
三、得心證之理由
  (一)按所有人對於無權占有或侵奪其所有物者，得請求返還之。
    不動產物權，依法律行為而取得者，非經登記，不生效力，
    然拍賣之不動產，買受人自領得執行法院發給權利移轉證書
    之日起，取得該不動產所有權，為民法第767條前段、第758
    條、強制執行法第98條第1項前段定有明文。經查，本件原
    告主張因拍賣而取得系爭房屋之所有權之事實，業據其提出
    新營市○○段00000-000建號建物謄本、建物所有權狀、南
    院雅96執坤字第89977號不動產權利移轉證書各1份為證，並
    經本院依職權調閱96年度執字第89977號民事執行卷宗核閱
    無訛，且為被告所不爭執，是原告此部分主張，自堪信為真
    。
  (二)被告抗辯：拍賣條件訂定拍定後不點交，故被告有合法權利
    繼續使用該屋云云，惟該拍賣公告僅係拍定人無法依該拍賣
    公告聲請執行法院點交而已，於本件實體訴訟中仍應審究被
    告是否有合法占用之權源。經查：(1)系爭房屋原為訴外人乙
    ○○所有，於94年10月28日賣予被告，買賣雙方約定房屋尾
    款20萬元以3年房租抵付，是該系爭房屋所有權雖已賣給被
    告，然乙○○於94年11月25日至97年11月24日擁有租賃權，
    故執行法院拍賣公告載明拍定後不點交等情，為兩造所不爭
    執，並有被告所提出之買賣契約書影本及拍賣公告各1份附
    卷可參，自堪信為真實。(2)據原告提出乙○○搬遷切結書可
    知，乙○○已於97年2月搬離系爭房屋，被告就此亦不爭執
    ，可知系爭房屋租賃契約已因乙○○搬離而終止，被告雖陳
    稱乙○○之妻仍居住其內云云，然查，租約係存在於被告與
    乙○○之間，乙○○之妻隨乙○○同居一處，應屬乙○○之
    占有輔助人，非獨立占有，且被告亦自承乙○○之妻與原告
    為兄妹至親，為幫忙照顧年邁病重之父親每週回來2次，並
    未住於系爭房屋等語（見本院97年10 月8日言詞辯論筆錄）
    ，足見系爭房屋租約已因乙○○搬離而終止，並回復由被告
    自主占有，被告自不得再主張對原告有租賃權存在。(3)此外
    ，被告並未舉證證明其有何正當占用權源占用系爭房屋，則
    原告本於所有權，請求被告遷讓交還房屋，核屬有據。
  (三)次按，無法律上之原因而受利益，致他人受損害者，應返還
    其利益，民法第179條定有明文。而無權占有他人土地或不
    動產，可能獲得相當於租金之利益為社會通常之觀念，是請
    求人請求無權占有人返還占有土地或不動產所得之利益，原
    則上應以相當於該土地或不動產之租金額為限，其得請求返
    還之範圍，應以對方所受之利益，而非以請求人所受損害為
    準最高法院61年度台上字第1695號判例、72年度台上字第
    4012 號、94年度台上字第1094號判決可資參照。又土地法
    第97條第1項規定城巿地方房屋之租金，以不超過土地及其
    建築物申報總價年息百分之十為限，乃指房屋租金之最高限
    額而言，非謂所有房屋租金均照申報價額年息百分之十計算
    ，尚須斟酌基地之位置、工商業繁榮之程度及占用人利用基
    地之經濟價值、所受利益等項以為決定。查系爭房屋之所有
    權既已於97年6月27日為原告所取得，被告無權占用系爭房
    屋，乃無法律上之原因受有使用系爭房屋之利益，並因而造
    成原告無法使用系爭房屋之損害，依據前開規定，原告自可
    請求被告給付相當於租金之損害金，本院審酌系爭房屋位於
    巷內，附近均為住家，屋齡已有二十年，及前開執行卷附鑑
    價報告書有關系爭房屋現況分析表所載，被告利用系爭房屋
    之經濟價值與所受利益等情形，認原告所受相當於租金之利
    益應以系爭房屋之土地及其建築物申報總價額年息百分之6
    計算為適當。則依系爭房屋之基地坐落新營市○○段566、
    567地號，面積合計117.07平方公尺，依96年1月申報地價為
    每平方公尺2,720元，其總申報地價為318,430元（元以下四
    捨五入），系爭房屋拍定價為800,000元，有本院不動產權
    利移轉證書可證，則上開基地與房屋總價為1,118,430元，
    依年息百分之6計算，每年之租金為67,106元（元以下四捨
    五入），除以12個月，系爭房屋月租金為5,592元（計算式
    ：67106÷12=5592，元以下四捨五入）。從而，原告請求被
    告應自97年6月27日起至遷讓日止按月給付原告相當於租金
    之損害金5,592元，為有理由，應予准許，逾此部分之請求
    ，為無理由，應予駁回。
四、綜上所述，原告依所有物返還請求權及不當得利法律關係，
    請求被告應將系爭房屋遷讓交還原告，並應給付原告自97
    年6月27日起至交還房屋之日止，按月以5,592元計算之損害
    金為有理由，應予准許。逾此部分之請求為無理由，應予駁
    回
五、原告陳明願供擔保，請准宣告假執行，經核無不合，爰酌定
    相當擔保金額准許之。並依職權免為假執行之宣告。
六、本件判決結果已明，兩造其餘之攻擊或防禦方法，經本院斟
    酌後，認為均與判決之結果不生影響，自無逐一詳予論駁之
    必要，併此敘明。
七、末按法院為終局判決時，應依職權為訴訟費用之裁判；又訴
    訟費用，由敗訴之當事人負擔，民事訴訟法第87條第1項、
    第78條分別定有明文。本件原告之訴為有理由，訴訟費用8,
    700元（即第一審裁判費）應由被告負擔，爰判決如主文第3
    項所示。
八、據上論結，原告之訴為一部有理由、一部無理由，依民事訴
    訟法第385條第1項前段、第79條、第87條第1項、第390條第
    2項、第392條第2項、第3項，判決如主文。
中    華    民    國    97    年    10    月    22    日
                  民事第三庭  法  官  蔡雅惠
以上正本係照原本作成。
如對本判決上訴，須於判決送達後20日內向本院提出上訴狀（應
附繕本）。
中    華    民    國    97    年    10    月    22    日
                              書記官  詹書瑋


司法院資訊處製作；財團法人民間司法改革基金會備份。
